【裁判字號】    98,易,1076
【裁判日期】    980521
【裁判案由】    妨害自由
【裁判全文】
臺灣臺北地方法院刑事判決              98年度易字第1076號
公  訴  人  臺灣臺北地方法院檢察署檢察官
被      告  甲○○
            乙○○
            丁  ○
上列被告因妨害自由案件，經檢察官提起公訴（98年度偵字第
8085號），本院判決如下：
    主  文
甲○○教唆以強暴妨害人行使權利，處拘役參拾日，如易科罰金
，以新臺幣壹仟元折算壹日。
乙○○、丁○共同以強暴妨害人行使權利，各拘役貳拾伍日，如
易科罰金，均以新臺幣壹仟元折算壹日。
    事  實
一、甲○○係福瑞旅行社（設臺北市中山區○○○路○段162號5
    樓之1）負責人，乙○○為甲○○之子，與丁○均係福瑞旅
    行社職員。甲○○於民國97年11月12日下午1時許，因認擔
    任導遊之丙○○尚積欠團費未清償，先令司機將丙○○載至
    福瑞旅行社，而因丙○○認其僅是義務幫忙帶團，無支付團
    費之義務，因此與甲○○生有爭執，而欲離開現場；甲○○
    竟基於教唆妨害丙○○行使權利之犯意，向乙○○、丁○稱
    ：「不要讓他走」等語；而乙○○、丁○則共同基於以強暴
    方法妨害他人行使權利之犯意聯絡，由丁○取走丙○○之行
    李箱，見丙○○仍欲搭乘電梯離去，乙○○、丁○又以架住
    丙○○脖子及雙手之強暴方法，阻擋丙○○離去；俟丙○○
    擺脫後衝進電梯，乙○○、丁○又跟隨丙○○搭乘電梯至1
    樓，以其身體阻擋丙○○離去，致丙○○因此右上臂、頸部
    挫傷、左前臂擦傷，而妨害丙○○離去該處之權利。嗣經警
    據報到場，丙○○始取回行李箱並離去該處。
二、案經丙○○訴由臺北市政府警察局中山分局報請臺灣臺北地
    方法院檢察署檢察官偵查起訴。
    理  由
壹、程序部分：
一、被告甲○○、乙○○、丁○分別於警、偵訊之供述，均非出
    於強暴、脅迫、利誘、詐欺、疲勞訊問、違法羈押或其他不
    正方法取得，依刑事訴訟法第156條第1項、第158條之2均得
    採為證據。
二、證人丙○○於本院具結之證據，與其分別於警、偵訊（具結
    ）之供述大致相符，渠等所供自得採為證據。
三、按被告以外之人於審判外之陳述，雖不符前4條之規定，而
    經當事人於審判程序同意做為證據，法院審酌該言詞陳述或
    書面陳述作成時之情況，認為適當者，亦得為證據。當事人
    、代理人或辯護人於法院調查證據時，知有第159條第1項不
    得為證據之情形，而未於言詞辯論終結前聲明異議者，視為
    有前項之同意，為刑事訴訟法第159條之5所明定。證人丙○○於警、偵訊之供、證述，被告等於審判期日均表示無意見
    ，證人於警訊之供述本院認為適當，依上述規定，得為證據
    ；證人於偵查中具結證述，核無顯不可信之情況，依同法第
    159條之1第2項得為證據。
四、後列非供述證據，均非違法取得之證據，且或係從事業務之
    人於業務上製作之證明文書、記錄文書，核無顯不可信情況
    ，故依同法第158條之4反面解釋、第159條之4第2款得為證
    據。
貳、實體部分：
一、訊據被告甲○○固坦認有於前揭時、地，與告訴人丙○○因
    積欠團費問題發生爭執，而於告訴人於離開現場時，唆使同
    案被告乙○○、丁○不要讓告訴人離去等情，惟矢口否認有
    何妨害自由犯行，辯稱：因告訴人為大陸人士，但我國法律
    程序對大陸人士沒有用，故於洽談團費問題時，欲報警處理
    ，伊係請告訴人暫留，待警方到場處理，並非妨害告訴人離
    去之權利云云；而被告乙○○、丁○固皆坦認有以身體阻擋
    告訴人離去等情，惟均矢口否認有以強暴方式妨礙告訴人離
    去，辯稱：渠等係希望告訴人留下等警方備案處理，並未動
    手打告訴人，亦未以手架住告訴人脖子，告訴人身上的傷係
    衝撞渠等，自己去撞到牆壁所致云云。經查：
（一）訊據告訴人迭於警訊、偵訊（具結）及本院審理（具結）
      時證稱：「福瑞旅行社負責人打電話叫司機必須將我載至
      福瑞旅行社，甲○○在電話中對我稱『要問團的情形』，
      我回答『晚些可以嗎？』，甲○○說『就10分鐘！』，我
      回答『那好吧！』後來我到達福瑞旅行社後，甲○○就問
      我團款的事情怎麼解決，我說『有急事要先走』（因為團
      款的情形我也處理不了），我要從福瑞旅行社搭電梯離開
      ，我的行李箱被乙○○搶走（有造成我私人物件損壞），
      接著乙○○跟不詳姓名男子就押著我，我趁電梯門打開就
      跑進電梯，乙○○與另一不詳姓名男子也跟進電梯，電梯
      到了一樓後我就被乙○○及另一不詳姓名男子把我架在牆
      壁，後來有人通知警方到場，警察到場後就詢問情況，乙○○指控我沒有給錢所以不准我離開，警察就制止乙○○
      等不可這樣，... 我檢附國立臺灣大學醫院診斷證明書診
      斷我受有右上臂挫傷（7*5cm）、頸部挫傷、左前臂擦傷
      （1*1cm）等傷勢。」、「當天拉我的另一人是丁○。97
      年11月12日發生事情的時間接近中午時，詳細時間我不確
      定，約2點左右。到了旅行社之後我要下車開車的司機不
      讓我下車，他不開門。然後到了福瑞旅行社，我打電話給
      甲○○。我到旅行社之後，我要去辦私事他不讓我走，乙○○架住我的脖子，丁○架住我的手，不讓我離開，我硬
      要離開，我要掙脫剛好電梯打開，我就跑進去，但是他們
      在電梯中也是一直拉著我，不讓我走，在樓上時我的行李
      箱也被丁○拿走，當時一陣混亂。在現場甲○○叫他兒子
      將我攔住，不要讓我走。他們要我付錢，因為這個團的團
      費沒有付清，他們要我付，我只是幫忙的，他們應該去跟
      大陸的公司要才對。因為他們駕著我不讓我走，我要走，
      在這過程中受傷的。因為他們報警，所以警察來了，我們
      在一樓講了一會，警察陪我去拿的。」、「97年11月12日
      下午1時左右，我有去中山北路二段162號5樓之1的福瑞旅
      行社我本來我那天下午就要去福瑞旅行社，是甲○○叫我
      去公司，說他有旅行團的事要跟我說，所以我就去，我去
      了之後，甲○○跟我說大陸那邊這個旅行社的團費一部分
      的錢還沒有給，為何沒有給詳細情形我不知道，後來我說
      我要先走，甲○○嘴巴說不讓我走，就報警，另外二位被
      告丁○及乙○○把我攔住，從門口一直攔到電梯口，電梯
      是我一直掙扎剛好電梯開門我就走進去。他們二個人有拉
      著我，也有架著我，我手上有行李，在掙脫中有一個行李
      被丁○拿到公司裡面去。我一直往電梯方向衝，剛好電梯
      打開裡面有人，可能他們不好意思，而且我身體條件還存
      在才能掙脫，但在這個過程中我受傷。他不架著我我就不
      會受傷。從辦公室門口攔住我不讓我離開到我上電梯這段
      時間大約5到10分鐘，因為他們有二個人，我一個人，我
      掙扎還要休息。我在檢察官偵訊時說乙○○架住我的脖子
      ，丁○架住我的手，不讓我離開，因為他們架住我不讓我
      走，我要走過程中受傷的。我的行李是警察陪我去拿的等
      語屬實，我講的對。進了電梯之後丁○和乙○○有跟我一
      起進去，他們也是有抓著我，實際抓我哪裡太久了不記得
      。電梯裡面是拉著我，是否二個人都有拉我我不確定，我
      記得應該是乙○○拉著我。到了一樓之後我又繼續掙扎，
      一直掙扎出去，他們二個人還是和在樓上一樣拉著我的手
      和肩膀部位，一直到我沒有力氣，掙扎不了停在富邦銀行
      門口二、三公尺，等警察來。本來我要進富邦銀行，但富
      邦銀行不讓我進去，富邦銀行在該棟大樓的左手邊。從我
      出了電梯到後來警察來這段時間也差不多10分鐘。在整個
      過程中，甲○○除一開始叫乙○○和丁○不讓我走之外，
      沒有做其他什麼行為或動作，都是言語上的。我沒有跟甲○○說我是哪裡人。我是中華民國籍的人，住所就是在中
      和市。」等語（參偵查卷第27、43至44頁、本院98年5月7
      日審判筆錄第4至6頁）屬實，復有國立臺灣大學醫學院附
      設醫院97年11月12日診斷證明書1份、照片4張附卷足憑。
（二）至被告甲○○否認有何教唆妨害自由之犯行一節，除與證
      人丙○○於本院審理時之結證如前述相悖外，亦查與同案
      被告丁○、乙○○於偵訊時分別供稱：「我有阻擋丙○○
      不讓他離開，我擋在他正前方，不讓他走，我跟他沒有恩
      怨，是我老闆甲○○叫我這樣做的。就已經發生爭吵，丙○○要走，甲○○說不要讓他走，我才衝上去的。」、「
      是甲○○說不要讓他離開要報警處理。」等語（見偵查卷
      第43頁）不符，且亦與被告甲○○於警訊、偵訊時所稱：
      「我要讓丙○○等警察來再走，姜正橫堅持要走，我攔著
      丙○○不讓他走，丙○○就衝到電梯下樓。」、「因為我
      要報警，我在等警察來，因為他沒有跟我將帳結清。我知
      道我沒有權利不讓他走。」、「告訴人說他胸前有勒痕是
      事實，但是因為他胸前有背包包，我有跟另外兩位被告說
      等警察來，不要讓告訴人走，因為告訴人是大陸人，團款
      必須結清。被告二個人就在告訴人前面，用身體去擋告訴
      人，後來告訴人有離開，搭電梯到樓下警察就來了，因為
      我走樓梯下去，我不知道後來二位被告有沒有跟下去。二
      位被告是用身體阻擋告訴人，並沒有動手。告訴人有揹著
      二個包包，斜揹著，我猜可能是另外二位被告阻擋告訴人
      ，所以告訴人身上的包包壓住告訴人身體才受傷。」等語
      （參偵查卷第13、45頁、本院98年5月7日審判筆錄第2至3
      頁）不合，且其所稱告訴人為大陸人士，故無法以我國法
      律處理云云，業據告訴人於本院審理時否認結證稱：「我
      沒有跟甲○○說我是哪裡人。我是中華民國籍的人，住所
      是在中和市。」等語（參本院98年5月7日審判筆錄第6頁
      ），是亦與事實不符，足證被告甲○○涉犯上開事實之事
      證極為明確，所辯顯係飾卸之詞，不足採信，其犯行洵堪
      認定。
（三）又被告乙○○、丁○以未動手打告訴人，亦未架住告訴人
      脖子，告訴人身上的傷係衝撞渠等，自己去撞到牆壁所致
      云云置辯，查與證人丙○○於本院審理時之結證不符已如
      前述，且與被告乙○○迭於警訊之供述：「我只有站在門
      口擋住他不讓離開，因為他的團款尚未付清，是他拿行李
      及身體衝撞我們。」等語（參偵查卷第19頁）及被告丁○
      迭於警訊及偵訊時供稱：「我們只是擋在丙○○前面，不
      讓他走而已。」、「我有阻擋丙○○不讓他離開，我擋在
      他正前方，不讓他走。」等語（參偵查卷第23、43頁）亦
      前後矛盾，且觀諸告訴人傷痕，縱被告乙○○、丁○二人
      並無傷害犯意，亦足證明確實有以不法之腕力阻擋告訴人
      離去，才致使告訴人受有上開傷勢。綜上所述，被告乙○○、丁○二人涉犯上開事實之事證極為明確，渠等辯顯係
      飾卸之詞，均不足採信，渠等犯行亦堪認定。
二、核被告乙○○、丁○所為，均係犯刑法304條第1項之強制罪
    ；渠等有犯意聯絡及行為分擔，均為共同正犯。被告乙○○
    、丁○於妨害告訴人行動自由中導致告訴人輕微傷害，可認
    係妨害自由施強暴之當然結果，不另論以傷害罪。另被告甲○○所為，係犯刑法第29條第1項、第304條第1項之教唆他
    人犯強制罪，依刑法第29條第2項規定，應依其所教唆之罪
    處罰之。爰審酌被告三人不思循法律途徑解決團費問題，被
    告甲○○竟教唆被告乙○○、丁○以強暴方式妨害告訴人離
    去，破壞社會秩序，且犯後猶飾詞卸責，均未見悔意，態度
    不佳，然所生危害尚輕等一切情狀，各量處如主文所示之刑
    ，並均諭知如易科罰金之折算標準，以示懲儆。
參、據上論斷，應依刑事訴訟法第299條第1項前段，刑法第29條
    、第28條、第304條第1項、第41條第1項前段，刑法施行法
    第1條之1，判決如主文。
本案經檢察官李濠松到庭執行職務。
中    華    民    國    98    年    5    月    21    日
                  刑事第十二庭  法  官  曾正龍
以上正本證明與原本無異。
如不服本判決應於收受送達後10日內向本院提出上訴書狀，並應
敘述具體理由；其未敘述上訴理由者，應於上訴期間屆滿後20日
內向本院補提理由書（均須按他造當事人之人數附繕本）「切勿
逕送上級法院」。告訴人或被害人如對於本判決不服者，應具備
理由請求檢察官上訴，其上訴期間之計算係以檢察官收受判決正
本之日期為準。
                                書記官  彭自青
中    華    民    國    98    年    5     月    27    日
附錄本案論罪科刑法條全文：
刑法第304條（強制罪）
以強暴、脅迫使人行無義務之事或妨害人行使權利者，處3年以
下有期徒刑、拘役或300元以下罰金。
前項之未遂犯罰之。


司法院資訊處製作；財團法人民間司法改革基金會備份。
